臺灣高等法院刑事裁定
109年度抗字第1974號
抗  告  人  
即  被  告 高靖偉

                 

選任辯護人 謝雨靜律師                  
           林舒婷律師        
上列抗告人即被告因違反毒品危害防制條例案件，不服臺灣新北
地方法院中華民國109年11月12日羈押裁定（109年度訴字第1244
號），提起抗告，本院裁定如下：
    主  文
抗告駁回。
    理  由
一、原裁定意旨略以：被告高靖偉經訊問後坦承犯行，且有卷内
    事證可資，足認涉犯修正前毒品危害防制條例第四條第二項
    、第三項、第六項、第四項販賣第二級、第三級毒品未遂，
    販賣第三級、第四級毒品，施用第二級毒品罪等犯嫌重大，
    被告涉犯上開罪嫌均屬重罪，有逃亡高度可能，且被告並無
    穩定工作及經濟來源，有事實足認有逃亡之虞。且證人林志
    強、黃睿閎及其他共犯均與被告曾以通訊軟體聯繫，亦有勾
    串證人之可能。本案被告遭查扣之毒品數量眾多，顯見被告
    有管道可大量取得毒品，本案於民國109年7月12日遭警察釣
    魚查獲後，旋即於109年7月20日再犯販賣毒品之罪，有事實
    可認有反覆實施同一犯罪之虞。再考量被告被查獲毒品眾多
    ，所為販賣毒品之犯行危害社會治安重大，認為有羈押之必
    要，非予羈押，顯難以進行審判，應予羈押，應自109年11
    月12日起羈押，並禁止接見通信等語。
二、抗告意旨略以：
(一)被告涉嫌販賣第二級、三級毒品未遂，販賣第三、四級毒品
    ，施用第二級毒品罪等犯嫌雖屬重大，然重罪不得作為唯一
    羈押理由，且據被告於偵審中業已就所涉犯行，坦承不諱。
(二)被告就起訴犯罪事實均已坦認，且被告無穩定經濟來源，無
    逃亡之經濟能力，無具體事證可證被告確有逃亡之虞，原審
    徒以重罪為由遽認被告有逃亡之虞，實屬率斷，遑論被告與
    原生家庭間羈絆性極高。
(三)相關證人業經訊問、調查，其中證人林志強因涉及他案現在
    監執行中、證人黃睿閎與被告間並不認識，此有證人黃睿閎
    警詢偵査中證詞可證，顯見並無任何跡象足以證明被告有與
    證人勾串之可能。又縱有真實姓名年籍不詳微信帳號「橘子
    (圖案）」之人尚未到案，然相關人士之通訊軟體内容業已
    全面遭扣案，顯見相關案情均已釐清，而無勾串證人之可能
    ，被告並無事實足認有勾串共犯或證人之虞。準此。本件實
    無羈押原因，退步言之，縱認本件仍具有羈押原因，衡諸上
    情並依比例原則審査，尚有具保、責付、限制住居等代替羈
    押方式，可達保全被告目的。
(四)原審在無其他積極具體事證下，徒以假設性空言指稱被告有勾串證人、逃亡之虞，並因而羈押被告，卻未敘明何以無從以具保、責付、限制住居等方式替代，逕以過度侵害被告人身自由之羈押為之，於法自有未合。綜上所述，縱認被告尚有羈押事由存在，惟並無羈押必要，懇求鈞院准予被告以具保、責付或限制住居之強制處分，代替羈押處分候傳云云。
三、按被告經法官訊問後，認為犯罪嫌疑重大，而有下列情形之
    一，非予羈押，顯難進行追訴、審判或執行者，得羈押之：
    ㈠逃亡或有事實足認為有逃亡之虞者。㈡有事實足認為有湮
    滅、偽造、變造證據或勾串共犯或證人之虞者。㈢所犯為死
    刑、無期徒刑或最輕本刑為5 年以上有期徒刑之罪，有相當
    理由認為有逃亡、湮滅、偽造、變造證據或勾串共犯或證人
    之虞者，刑事訴訟法第101 條第1 項定有明文。又被告經法
    官訊問後，認為犯下列各款之罪，其嫌疑重大，有事實足認
    為有反覆實施同一犯罪之虞，而有羈押之必要者，得羈押之
    ：十、毒品危害防制條例第4條第1項至第4項之罪，刑事訴
    訟法第101 條之1 第1 項亦定有明文。羈押本質上係為使刑
    事訴訟程序得以順利進行、保全證據或擔保嗣後刑之執行，
    而對被告所為剝奪其人身自由之強制處分，並非認定被告有
    無犯罪之實體審判程序，故法院係依刑事訴訟法第101 條第
    1 項、第101 條之1第1 項等規定，審查被告犯罪嫌疑是否
    重大、法定事由存否、有無非予羈押，顯難進行追訴、審判
    或執行之必要，即羈押要件之審查，無須經嚴格證明，被告
    是否成立犯罪，屬本案實體應予判斷問題，與法院是否羈押
    被告並無必然關係，而所謂「犯罪嫌疑重大」，係指被告就
    涉犯之罪嫌疑重大而言，與罪名是否重大無關，即應審查「
    犯罪嫌疑」而非「罪名」，亦即指具體事由存在，足使人相
    信被告具備被指涉犯罪之初始犯罪嫌疑即為已足，與認定犯
    罪事實須達毫無合理懷疑之確信程度，尚屬有間，至被告經
    法官訊問後，有無依刑事訴訟法第101 條、第101 條之1 規
    定予以羈押之必要，核屬事實認定範圍，事實審法院除刑事
    訴訟法第114 條所列各款情形不得駁回外，依法有裁量認定
    之職權（最高法院29年抗字第57號及46年台抗字第21號判例
    意旨參照），是事實審法院就具體個案，審酌犯罪性質、犯
    罪情節、訴訟進行程度、卷證資料及其他一切情事後，裁定
    羈押或延長羈押，其手段與目的間之衡量，並無違反通常生
    活經驗法則、論理法則及未明顯牴觸比例原則者，即無違法
    或不當可言。
四、經查：
(一)原審於訊問抗告人即被告（下稱「被告」）高靖偉後，以被
    告涉犯修正前毒品危害防制條例第4條第2項、第3項、第6 
    項、第4項販賣第二級、第三級毒品未遂，販賣第三級、第
    四級毒品，施用第二級毒品罪等犯嫌重大，上開罪嫌均屬重
    罪，被告有逃亡高度可能，被告亦無穩定工作及經濟來源，
    有事實足認有逃亡之虞。且證人林志強、黃睿閎及其他共犯
    均與被告曾以通訊軟體聯繫，亦有勾串證人之可能。被告遭
    查扣毒品之數量眾多，顯見被告有管道可大量取得毒品，被
    告於109年7月12日遭警察釣魚查獲後，旋即於109年7月20日
    再犯販賣毒品之罪，有事實可認有反覆實施同一犯罪之虞。
    再考量被告被查獲毒品眾多，所為販賣毒品之犯行危害社會
    治安重大，認為有羈押必要，非予羈押，顯難以進行審判，
    因而依刑事訴訟法第101 條第1 項第1至3 款、第101 條之1
     第1 項第10 款，裁定被告自109 年11月12日起羈押並禁止
    接見通信在案，有原審訊問筆錄、臺灣新北地方法院押票（
    含附件）、臺灣新北地方法院送達證書附卷可稽（見訴字第
    1244號卷第43至48、51、53、59頁）。經核原審斟酌訴訟進
    行程度、卷證資料及其他一切情事，裁定羈押被告，乃係就
    個案情形依法為裁量職權之行使，其目的與手段間之衡量，
    並無違反通常生活經驗法則、論理法則，於法尚無不合。
(二)被告雖執前詞提起抗告。然原審以被告涉犯前揭重罪嫌疑重
    大且無穩定工作及經濟來源，認被告有高度逃亡可能及有事
    實足認有逃亡之虞，已如前述，參以被告與家庭間關係並非
    法院審酌被告是否具備犯罪嫌疑重大、法定事由存在及必要
    性等羈押要件時，所應考量之因素，是抗告意旨㈠㈡主張重罪
    不得作為唯一羈押理由、被告無穩定經濟來源，無逃亡經濟
    能力、被告與原生家庭間羈絆性極高云云，並非可取。再者
    ，證人黃睿閎曾與上游「橘子」以通訊軟體聯繫（見黃睿閎
    與上游「橘子」對話紀錄貼圖，偵字第38136號卷第65至79
    頁），且黃睿閎即係指認監視器所攝109年7月7日16時36分
    在新北市○○區○○路000號旁無名巷內，與之交易毒品咖啡包
    者為被告之人，並稱：被告與橘子一定認識，不然被告怎會
    幫橘子拿毒品咖啡包給我等語（見黃睿閎109年7月26日警詢
    筆錄，前卷第32頁，及監視器影像貼圖，前卷第87至95頁）
    ，則原審認黃睿閎與被告曾以通訊軟體聯繫，有勾串可能，
    並無不合，參以原審考量被告於109年7月12日遭查獲後，旋
    即於同年7月20日再犯販賣毒品之罪，有事實認有反覆實施
    同一犯罪之虞（刑事訴訟法第101條之1第1項第10款參照）
    ，亦如前述，是抗告意旨㈢主張黃睿閎與被告並不認識，無
    跡象足證被告有與之勾串可能，又縱有微信帳號「橘子(圖
    案）」之人尚未到案，然相關通訊軟體内容業已全面扣案，
    被告並無事實足認有勾串共犯或證人之虞，進而主張被告實
    無羈押原因云云，亦非可取。末者，原審已敘明被告販賣毒
    品犯行危害社會治安重大，有羈押必要，非予羈押，顯難以
    進行審判，是抗告意旨㈣主張原審未敘明何以無從以具保、
    責付、限制住居等方式替代，逕以過度侵害被告人身自由之
    羈押為之，仍非可取。綜上，原審裁定羈押被告，尚無違法
    或不當，被告徒執前詞提起抗告，並無理由，應予駁回。
據上論斷，應依刑事訴訟法第412條，裁定如主文。
中　　華　　民　　國　　109 　年　　11　　月　　20　　日
　　　　　　      刑事第七庭  審判長法　官  孫惠琳
　　　　　　　　　　　　　　　　　  法　官  王惟琪
　　　　　　　　　　　　　　　　　  法　官  連雅婷
以上正本證明與原本無異。
不得再抗告。
                                    書記官  潘文賢
中　　華　　民　　國　　109 　年　　11　　月　　23　　日